【裁判字號】    90,訴,228
【裁判日期】    900621
【裁判案由】    重傷害
【裁判全文】
臺灣屏東地方法院刑事判決
    公  訴  人  臺灣屏東地方法院檢察署檢察官
    被  告  乙○○
                國民
    指定辯護人  本院公設辯護人  丁○○
    被      告  甲○○
                國民
右列被告等因重傷害等案件，經檢察官提起公訴（九十年度偵字第○八一四號、第一
五三五號），本院判決如左：
    主      文
甲○○傷害人之身體，累犯，處拘役伍拾日，如易科罰金，以佰元折算壹日。
乙○○使人受重傷，未遂，處有期徒刑參年；扣案之水果刀壹支、剪刀壹把均沒收之
。
    事      實
甲○○曾於民國八十一年至八十八年間，因竊盜、侵占、贓物等案件，分別經法院判
處有期徒刑四年六月、一年、四月、七月，最後於八十七年九月一日執行完畢。竟不
知悔改，於九十年一月二十六日下午四時四十分許，在屏東縣九如鄉○○村○○街十
號乙○○之住所，因細故與已經酒醉之乙○○發生爭執，竟基於傷害之故意，毆打乙
○○，致乙○○受有右顳部疼痛、右下眼瞼瘀血、下嘴唇潰瘍、右腰疼痛、兩膝擦傷
等傷害；甲○○隨即回到住所屏東縣九如鄉○○村○○街二十號，惟乙○○心有不甘
，持其所有之水果刀一把，追趕至甲○○之住所，基於使人致重傷害之故意，以水果
刀刺甲○○之左腹部一次，致甲○○受有左腹部穿刺傷，其傷口為一點五公分，並深
入腹腔，造成脾臟、腸繫膜血管撕裂傷等傷害，甲○○隨即昏厥，經家屬報警並通知
救護車急救；於警員及救護車到場時，乙○○又持其所有之剪刀一把至甲○○之住所
，預備繼續其重傷害犯行，惟隨即為據報至現場處理之警員取下，並扣得該水果刀一
支、剪刀一把；而甲○○經送醫急救，經財團法人屏東基督教醫院醫師施行脾臟切除
及腸繫膜縫合手術，未生重大之傷害。案經甲○○訴請屏東縣警察局里港分局報告及
乙○○訴請屏東地方法院檢察署檢察官偵查起訴。
    理      由
一、被告甲○○固對於在右揭時、地，與乙○○發生爭執之事實自白不諱，惟矢口否
    認有毆打乙○○致傷害之犯行，辯稱乙○○臉上之傷害不是伊毆打的云云。惟甲
    ○○毆打乙○○致傷害之事實業據乙○○於偵訊、審理中指訴綦詳，並有乙○○
    於九十年一月二十七日上午，在屏東地方法院檢察署所拍攝之照片一幀及屏東基
    督教醫院（九十）屏基屏東縣驗字第九○○二○○八號驗傷診斷書附卷可資佐證
    ，故甲○○所為普通傷害之犯行之事證已臻明確。
二、被告乙○○對於在前述時、地持水果刀刺傷甲○○之事實自白不諱，惟否認有持
    剪刀再到甲○○之住所等情，辯稱伊雖然有一把與扣案相同的剪刀，但不是扣案
    這一把云云。經查：
  （一）乙○○以水果刀刺向甲○○之腹部，並於造長甲○○腹部穿刺傷後，再持剪
        刀一把至現場等事實，業經甲○○於偵訊、審理中指訴明確，並與證人葉麗
        珍、丙○○於偵訊、審理中所證情節相符，且有水果刀一支、剪刀一把扣案
        可資佐證。而甲○○所受之上開傷勢，則有屏東基督教醫院（九十）屏基醫
        字第九○○四○五○號函附卷可參。次查，乙○○所刺傷甲○○之身體部位
        為左腹部，衡諸常情，腹部為人體之重要部位，以水果刀刺之，顯然會造成
        嚴重傷害，此為一般人所能認知，而被告乙○○竟持刀猛刺甲○○之腹部，
        致刀傷深及脾臟與腸繫膜，足見其用力之猛，從而，乙○○基於重傷害之故
        意，刺傷甲○○之事證已臻明確。
  （二）刑法第十條第四項第六款所謂其他於身體或健康有重大不治或難治之傷害，
        係指傷害重大，且不能治療或難以治療者而言，故傷害雖屬不治或難治，如
        於人之身體或健康無重大影響者，仍非本款所稱之重傷。是人體器官因被毆
        受傷，經手術切除，除刑法第十條第四項第一款至第五款所列之傷，係屬重
        傷外，是否屬重傷，應以該器官之機能有無其他臟器可代替，是否已完全喪
        失，於身體或健康是否有重大影響為準，非謂該器官經切除，即屬重傷（參
        諸最高法院八十九年臺上字第六七三三號判決）。甲○○遭毆打致脾臟破裂
        ，經手術摘除，固為事實，然參酌卷附財團法人屏東基督教醫院（九十）屏
        基醫字第九○○五○七一號函所載：按脾臟為人體負責造血功能及產生免疫
        能力之主要器官，因此對於孩童時期就上述功能未完全發展之狀況下，應避
        免摘除；但若在成年時期摘除，則對人體之影響甚微等語，揆諸首揭說明及
        甲○○於本件傷害事件發生時為三十二歲之成年男子等情，甲○○所受之傷
        害，並未達於毀敗機能之程度，難謂乙○○已構成重傷害既遂之犯行。
三、核被告甲○○所為毆打乙○○致傷之行為，係犯刑法第二百七十七條第一項之普
    通傷害罪。另被告乙○○所為刺傷甲○○，致甲○○經施行脾臟切除手術之行為
    ，係犯刑法第二百七十八條第三項、第一項之重傷害未遂罪（乙○○已著手於犯
    罪行為之實行，惟被害人經治療後未發生重傷害之結果，為未遂犯，爰依刑法第
    二十六條前段之規定，按既遂犯之刑度減輕其刑，公訴意旨認係犯同條第一項重
    傷既遂，容有誤會，併予敘明。）甲○○曾於八十一年至八十八年間，因竊盜、
    侵占、贓物等案件，分別經法院判處有期徒刑四年六月、一年、四月、七月，最
    後於八十七年九月一日執行完畢，有臺灣高等法院被告全國前案紀錄表一件附卷
    可參，於五年以內再犯本件有期徒刑以上之罪，為累犯，應依法加重其刑。爰審
    酌被告二人因細故而起爭執，而被告甲○○並曾動手傷害乙○○，始引起被告乙
    ○○重傷害之動機、而甲○○僅以空手毆打乙○○，乙○○竟以水果刀傷害甲○
    ○、甲○○因本件傷害事件而施行切除脾臟手術，乙○○僅有臉部瘀血及兩膝擦
    傷之傷害，甲○○所受之傷害顯然重於乙○○、另甲○○前曾犯有期徒刑以上之
    罪，經執行完畢，仍為本件犯行，素行不佳，而乙○○於本件犯行之前，未曾有
    其他犯行，素行良好，有兩人之臺灣高等法院被告全國前案紀錄表附卷可參，且
    已年高七十歲、犯後態度等一切情節，量處如主文所示之刑，並諭知易科罰金之
    折算標準。扣案之水果刀一把，為乙○○所有供犯罪所用之物，應予沒收；另扣
    案之剪刀一把亦為被告乙○○所有，業據證人即到場景員丙○○到庭證述明確，
    而乙○○雖非以之為傷害行為，惟乙○○於持水果刀刺傷甲○○後，又持該剪刀
    至本案事件現場等事實，已如前述，故乙○○顯有基於同一重傷害故意，以該剪
    刀接續傷害甲○○之意思，從而，該剪刀為供犯罪預備之物，亦應予沒收。
據上論斷，應依刑事訴訟法第二百九十九條第一項前段，刑法第二百七十七條第一項
、第四十七條、第四十一條第一項、第二百七十八條第三項、第一項、第二十六條前
段、第三十八條第一項第二款，罰金罰鍰提高標準條例第一條前段、第二條，判決如
主文。
本案經檢察官張啟聰到庭執行職務。
中      華      民      國      九十     年     六     月   二十一      日
                                      臺灣屏東地方法院刑事第二庭
                                          法  官  莊鎮遠
右判決正本證明與原本無異。
對於本判決如有不服應於收受送達後十日內向本院提出上訴書狀上訴於台灣高等法院
高雄分院並按他造當事人之人數附具繕本。
                                          書記官  魏慧夷
中    華    民    國     九十      年      六      月       二十二      日
附錄本判決論罪之法條：
中華民國刑法第二百七十七條第一項：
(普通傷害罪)
傷害人之身體或健康者，處三年以下有期徒刑、拘役或一千元以下罰金。
中華民國刑法第二百七十八條第一項：
(重傷罪)
使人受重傷者，處五年以上十二年以下有期徒刑。
犯前項之罪因而致人於死者，處無期徒刑或七年以上有期徒刑。
第一項之未遂犯之。


司法院資訊處製作；財團法人民間司法改革基金會備份。
